【裁判字號】    99,台上,4722
【裁判日期】    990729
【裁判案由】    公共危險等罪
【裁判全文】
最高法院刑事判決            九十九年度台上字第四七二二號
上  訴  人  台灣高等法院檢察署檢察官
被      告  甲○○
上列上訴人因被告公共危險等罪案件，不服台灣高等法院中華民
國九十八年五月十四日第二審更審判決（九十八年度交上更(一)字
第五號，起訴案號：台灣新竹地方法院檢察署九十二年度偵字第
三五０九號），提起上訴，本院判決如下：
    主  文
原判決撤銷，發回台灣高等法院。
    理  由
本件原判決以公訴意旨略稱：被告甲○○從事消防器材之相關業
務，開車載送消防器材乃其附隨業務，為從事駕駛業務之人，於
民國九十一年十一月二十三日十七時二十分許，駕駛車號ＪＦ－
四六八五號自小客貨車，沿新竹縣竹東鎮○○路○段，由竹東往
新竹方向行駛，行經竹東鎮○○路○段七二八巷口時，適被害人
楊正忠騎乘車號ＺＹＢ－０二三號機車，與其同向行駛於外側車
道，被告疏未注意，未在其車道上謹慎駕駛，卻靠近路邊，未保
持與旁車之安全間隔，且依當時之天候、路況皆良好，並無不能
注意情形，竟疏於注意，碰撞楊正忠之機車，致楊正忠人車倒地
，而受有頭部外傷合併蜘蛛膜下腔出血、頭顱骨與右側鎖骨、第
二、三肋骨骨折及臉部、右膝多處撕裂傷等傷害。被告明知肇事
致人受傷，竟未下車救護，反加速逃逸。經現場民眾記下車號，
報警循線查獲。楊正忠受傷後經送往東元綜合醫院救治，同年月
二十九日轉診至財團法人佛教慈濟綜合醫院大林分院，經開刀治
療，一個月後出院返家休養，惟仍因中樞神經損傷，導致身體各
器官衰竭，延至九十二年七月二日不治死亡。因認被告涉犯刑法
第二百七十六條第二項業務過失致人於死及同法第一百八十五條
之四肇事逃逸等罪嫌。經原審審理結果，認為不能證明被告犯罪
，因而維持第一審諭知被告無罪之判決，駁回檢察官在第二審之
上訴，固非無見。
惟查：(一)、證據雖已調查而其內容尚未明瞭者，即與未經調查無
異，如遽行判決，仍屬應於審判期日調查之證據而未予調查。原
判決以依證人駱文彬之證述，顯示該證人於本件車禍發生時，係
先聽到撞擊之聲響，嗣轉頭始看見被告及楊正忠所駕車輛當時之
狀況，該證人並未目睹車禍究係如何發生及碰撞，另由卷附警方
於本件車禍發生後所拍攝之現場照片（下稱現場照片）觀之，車
禍發生後，楊正忠係俯臥在竹東鎮○○路之外側車道中央，頭部
朝向內側車道，在其俯臥處約膝蓋位置之道路上，留有一條往內
側車道延伸之刮地痕，在其腳部後方亦有一個與其當時所騎機車
前方向燈斜板相同顏色之散落物，說明駱文彬所聽到之前開撞擊
聲，難認係出自被告之過失行為，且依駱文彬所陳，其當時既係
在距中興路約十公尺之空地上，與本件車禍發生處應呈斜角狀，
則由駱文彬當時所處位置，應無法準確目睹楊正忠之身體究有無
擦撞到被告所駕車輛之右側，而卷附道路交通事故調查報告表內
之車禍現場圖（下稱現場圖）所繪往外側車道方向延伸之刮地痕
，應屬錯誤，本件係由被告駕車碰撞楊正忠所騎機車之可能性極
低（見原判決第三頁第十九行至第五頁第六行）。然依前開現場
圖所示，在竹東鎮○○路四段往新竹方向距電線桿一．八公尺處
之外側車道上，確有一條左高右低而由路中往路旁方向延伸，長
一．四公尺之刮地痕（見偵查卷第十一頁）。又依卷內資料，證
人即製作前開現場圖之警員古玉能於第一審亦證陳其於本件車禍
現場蒐證時，現場祇有機車之刮地痕及血跡，刮地痕係新痕，往
外側方向走（見第一審卷第二宗第七十九頁、第八十一頁、第八
十二頁、第八十四頁）；證人駱文彬並陳稱：「（請敘述本件車
禍發生當時的情況？）我當時在賣房子，在路邊搭起一個駐點的
雨傘，當時我聽到一聲很大之聲音，我就轉頭看，就看到機車在
自小客（貨）車之側邊翻滾出來，當時那裡只有二台車，一台是
紅色廂型車，一台是機車……」、「（駐點的陽《雨》傘離柏油
路面約多遠？）剛好旁邊的一塊空地，離路約十公尺」、「（你
所在的位置距離路面有無任何視線阻礙？）沒有」、「我一聽到
聲音即轉頭」、「……兩車大約在外側車道接近分道線處發生車
禍……機車約翻滾一、二公尺……」、「我是先聽到撞擊聲，翻
（轉）頭過去，看到機車與汽車幾乎連在一起，機車並翻滾出去
，機車騎士的身體還有碰到汽車」、「我看到時機車還在翻轉，
人跟車子有磨到，機車還沒停，機車也還沒倒……」、「機車是
在汽車的右側中間往路邊翻滾」、「（附件二編號２的照片可否
看到當時車禍時你的位置？）我的位置是在照片中新蓋房子前竹
圍圍起來的路邊」、「（《提示附件二編號４的照片》這是從另
外一個角度看現場，可否指出你當時的位置？）就是在編號４照
片放磚塊的位置」（見第一審卷第一宗第九十九頁至第一０一頁
、第一０五頁、第一０六頁）各等語。倘均無訛，駱文彬既於甫
聽到本件車禍之撞擊聲響，立即轉頭察看本件車禍發生之情況，
並看見楊正忠之身體碰及被告所駕車輛後，隨即人車翻轉倒地，
則能否僅以駱文彬係先聽到撞擊聲後，始轉頭察看，即謂其未能
目睹本件車禍剛發生時之經過？已有研求餘地。又原判決依現場
照片判斷於楊正忠俯臥處約膝蓋位置路面上之刮地痕（見偵查卷
第二十四頁），係往內側車道延伸，但古玉能則證陳車禍現場之
刮地痕係往路外側方向走，駱文彬亦陳稱車禍發生時，楊正忠之
機車係自被告所駕汽車之右側往路邊翻滾，現場圖所載之刮地痕
又係由中興路往路旁方向延伸，均與原判決前揭判斷不相一致，
究竟現場照片所示在楊正忠俯臥處約膝蓋位置路面上之刮地痕，
與前開古玉能所陳及現場圖所載之刮地痕是否屬於同一？因攸關
被告責任之判斷，自有查明之必要，原審未予究明，即遽行判決
，亦有未合。再者，原判決以楊正忠於本件車禍發生經送醫治療
約五小時後，其血液所含酒精濃度仍高達每公升四百八十二毫克
，相當於呼氣酒精濃度每公升二．四一毫克，有東元綜合醫院緊
急生化檢驗單可稽，顯見楊正忠於車禍發生當時已呈爛醉狀態，
而依現場照片所示，楊正忠俯臥處腳部後方有一下半截為黃、黑
色警示條紋往右下方向迴旋之木質電線桿，在該電線桿前數公尺
處尚有一黃、黑色警示條紋往左下方向迴旋之水泥電線桿（下稱
水泥電線桿），該水泥電線桿之位置均較在其前方之紅色鋼柱及
前開木質電線桿突出並接近中興路邊線，則楊正忠在爛醉之狀況
下，騎乘機車經過該路段，因無法穩定駕駛及判斷該水泥電線桿
較其他電線桿、鋼柱突出，致其機車之車頭先行撞上水泥電線桿
後，再往左彈至外側車道上，適被告所駕車輛途經該處之可能性
極高，據謂無法產生楊正忠之俯臥車禍現場並受傷係被告行為所
致之心證（見原判決第七頁第二十三行至八頁第十二行、第九頁
第七行至第十四行、第十頁第十九行至第二十七行）。惟依前開
現場圖所示，被告及楊正忠於車禍發生當時，似均係沿竹東鎮○
○路由竹東往新竹方向行進，如果不虛，依此行進方向，楊正忠
所駕機車應係先經過前開水泥電線桿，再倒地造成刮地痕，則若
按照原判決之推論，楊正忠所駕機車之車頭係先撞及前開水泥電
線桿後倒地，依慣性定律，該機車似應在該水泥電線桿之左側或
左前方倒地，並造成往左或往左前方向之刮地痕，如此似與現場
圖所示，本件車禍發生後係在距前開水泥電線桿一．八公尺處之
往新竹方向外側車道上，留下一條左高右低而由路中往路旁方向
延伸之刮地痕，不相吻合。況古玉能於卷附交通事故調查報告表
之「肇事經過摘要」欄內，已載明：乙車（即楊正忠所騎機車）
係先與被告所駕駛自小客貨車擦撞後，車頭再撞擊電線桿而肇事
等情（見偵查卷第十一頁反面），嗣其於第一審復證陳：「我認
為依（水泥電線桿上之）刮痕來看，機車不可能直接撞到電線桿
」（見第一審卷第二宗第八十四頁）。上開證述，究係其個人之
意見，或以實際經驗為基礎？因與判斷被告被訴業務過失致人於
死及肇事逃逸等犯行是否成立有關，為明真相，並維公平正義，
自應詳予查明，乃原審未詳究明白，並於理由內為必要敘述，遽
為無罪之諭知，亦嫌速斷。(二)、原判決以駱文彬已證陳看見被告
所駕自小客貨車與楊正忠所駕機車接觸之地點，係在中興路外側
車道偏分道線上，並曾繪製現場位置圖附卷，足見被告於車禍發
生當時係行駛在內側車道，楊正忠則騎乘機車在偏向分道線之外
側車道上等理由，論斷本件係楊正忠騎乘機車行駛在外側車道上
，因未保持與旁車之安全間隔，突然左折至分道線，偏往內側車
道而肇事（見原判決第八頁第二十二行至第九頁第二行）。但依
卷附筆錄所載，駱文彬於第一審時雖陳稱：被告所駕自小客貨車
與楊正忠所駕機車大約在外側車道接近分道線處發生車禍，但又
進一步證稱：「（當時二車接觸、機車翻滾之位置是在哪一個車
道上？）我用畫圖的（來）解釋（庭呈現場繪製現場圖一紙）」
、「（汽車右側的輪胎是在分道線內或是跨到外側車道？）已跨
越到外側車道」等語，所供與卷內其當庭繪製之現場圖，復相一
致（見第一審卷第二宗第一０一頁、第一一０頁、第一一四頁）
。原判決依駱文彬之證述及其繪製之現場位置圖謂：被告於車禍
發生當時係行駛在內側車道云云，即與駱文彬證述「已跨越到外
側車道」未盡相符，於法亦有未當。檢察官上訴意旨執此指摘，
非無理由。又原判決上述之違背法令，影響於事實之確定，本院
無可據以為裁判，應將原判決撤銷，發回原審法院更為審判。
據上論結，應依刑事訴訟法第三百九十七條、第四百零一條，判
決如主文。
中    華    民    國  九十九  年    七    月  二十九  日
                      最高法院刑事第六庭
                          審判長法官  陳  世  雄
                                法官  魏  新  和
                                法官  徐  文  亮
                                法官  吳  信  銘
                                法官  蔡  彩  貞
本件正本證明與原本無異
                                      書  記  官
中    華    民    國  九十九  年    八    月    三    日
                                                      K

司法院資訊處製作；財團法人民間司法改革基金會備份。
